臺灣板橋地方法院刑事判決　　　　　　　100年度訴字第922號
公　訴　人　臺灣板橋地方法院檢察署檢察官
被　　　告　沈賢運
上列被告因違反毒品危害防制條例案件，經檢察官提起公訴（
100 年度毒偵字第930 號），而被告於準備程序中對被訴之事實
為有罪陳述，本院合議庭裁定由受命法官獨任行簡式審判程序，
並判決如下：
    主  文
沈賢運施用第一級毒品，累犯，處有期徒刑柒月，扣案第一級毒
品海洛因（驗餘淨重零點零捌伍零公克）沒收銷燬之，扣案包裝
該海洛因之塑膠袋壹只沒收；又施用第二級毒品，累犯，處有期
徒刑肆月。應執行有期徒刑拾月，扣案第一級毒品海洛因（驗餘
淨重零點零捌伍公克）沒收銷燬之，扣案包裝該海洛因之塑膠袋
壹只沒收。
    事  實
一、沈賢運前因施用毒品案件，經本院裁定送觀察、勒戒後，認
    有繼續施用毒品之傾向，經本院裁定令入戒治處所強制戒治
    ，於民國93年9 月29日強制戒治期滿執行完畢，經台灣板橋
    地方法院檢察署檢察官以93年度戒毒偵字第367 號為不起訴
    處分確定；復因施用毒品案件，於97年1 月14日經本院以96
    年度訴字第4376號判決判處有期徒刑9 月、5 月，應執行有
    期徒刑1 年，97年4 月10日撤回上訴判決確定；又因施用毒
    品案件，於97年11月18日經本院以97年度訴字第3976號判決
    判處有期徒刑7 月，97年12月8 日判決確定，再因施用毒品
    案件，於98年2 月10日經本院已97年度訴字第5466號判處有
    期徒刑8 月，98年3 月31日經臺灣高等法院以98年度上訴字
    第1078號判決上訴駁回確定，前開2 罪經定應執行刑為有期
    徒刑1 年確定；上開4 罪接續執行，於99年8 月6 日因縮刑
    期滿執行完畢。詎其仍不知悔改，復基於施用第一級毒品海
    洛因、第二級毒品甲基安非他命犯意，於100 年1 月20日為
    警採尿時往前回溯26小時、96小時內之某時，在不詳處所，
    分別施用第一級毒品海洛因、第二級毒品甲基安非他命各1
    次。嗣於100 年1 月20日14時30分許，在新北市○○區○○
    路3 段50巷12弄前，因其形跡可疑而遭警盤查，其於偵查犯
    罪機關或該管公務員尚未知悉其持有海洛因行為前，經沈賢
    運主動自其外套口袋取出第一級毒品海洛因1 包（驗餘淨重
    0.0850公克）而向員警自首持有第一級毒品海洛因，並經其
    同意採尿送驗，結果呈海洛因之代謝物嗎啡及安非他命、甲
    基安非他命陽性反應，查出上情。
二、案經臺北市政府警察局文山第一分局移請臺灣板橋地方法院
    檢察署檢察官偵查起訴。
    理  由
一、訊據被告沈賢運對於上揭事實坦承不諱，被告查獲當時所採
    集之尿液，經檢驗結果，呈鴉片類、甲基安非他命陽性反應
    之事實，並有臺北市政府警察局文山第一分局偵辦沈賢運涉
    嫌毒品案尿液對照表、臺灣尖端先進生技醫藥股份有限公司
    2011年1 月31日所出具之濫用藥物檢驗報告各1 紙在卷可稽
    。扣案之海洛因1 包（驗餘淨重0.0850公克）經鑑驗結果確
    實為第一級毒品海洛因，則有交通部民用航空局航空醫務中
    心100 年2 月8 日航藥鑑字第1000400 號毒品鑑定書1 紙附
    卷足資佐證。
二、按海洛因經注射或吸入人體後，約80% 於24小時內自尿中排
    出，且尿液中能否驗出嗎啡陽性反應與其投與量、投與途徑
    、採尿時間、個人體質及檢測方法之靈敏度有關，國外曾有
    文獻報導注射6 毫克之海洛因鹽酸鹽，其代謝物嗎啡之平均
    可檢出時限約為26小時；另甲基安非他命經口服投與後約70
    % 於24小時內自尿中排出，約90% 於96小時內自尿中排出，
    由於甲基安非他命成分之檢出與其投與方式、投與量、個人
    體質、採尿時間與檢測儀器之精密度等諸多因素有關，因此
    僅憑尿液中呈安非他命陽性反應，並無法確實推算吸食時間
    距採集時間之長短，惟依上述資料推斷，最長可能不會超過
    4 日等情，業經行政院衛生署藥物食品檢驗局於81年9 月8
    日以藥檢壹字第8114885 號、81 年2月8 日（81）藥檢壹字
    第001156號函示明確，則被告上開時間所採集之尿液送驗結
    果既有海洛因代謝物之嗎啡及安非他命、甲基安非他命之陽
    性反應，顯見被告在經警採尿時往前回溯26、96小時內之某
    時（惟應扣除為警查獲後至採尿時止其人身自由受拘束期間
    ），確有施用第一級毒品海洛因及第二級毒品甲基安非他命
    之犯行至明。故被告之自白核與事實相符，應堪予採信。綜
    上，被告施用海洛因及甲基安非他命之犯行，事證明確，堪
    以認定，應依法論科。
三、核被告所為，係犯毒品危害防制條例第10條第 1項之施用第
    一級毒品罪及同條第2 項之施用第二級毒品罪。被告持有海
    洛因之低度行為，為施用毒品之高度行為所吸收，不另論罪
    。又被告所犯上開二罪之間，犯意各別，行為互殊，應予分
    論併罰。另被告有事實欄所示之論罪、科刑及徒刑之執行情
    形，有台灣高等法院被告前案紀錄表1 件在卷可稽，被告於
    受有期徒刑執行完畢後，5 年以內故意再犯本件有期徒刑以
    上之二罪，均為累犯，各應依刑法第47條第1 項之規定，加
    重其刑。
四、再按刑法第62條所謂發覺，固非以有偵查犯罪權之機關或人
    員確知其人犯罪無誤為必要，而於對其發生嫌疑時，即得謂
    為已發覺；但此項對犯人之嫌疑，仍須有確切之根據得為合
    理之可疑者，始足當之，若單純主觀上之懷疑，要不得謂已
    發生嫌疑，此有最高法院72年臺上字第641 號判例意旨可資
    參照。查被告於100 年1 月20日下午2 時30分許為警盤查時
    ，警方雖認被告形跡可疑，但尚未查知被告有施用毒品犯行
    ，被告係在有偵查犯罪職權之公務員或機關知悉其有施用本
    件毒品犯行前，即主動將其藏置於外套口袋內之海洛因1 小
    包交付警方，有被告警詢筆錄及台北市政府警察局文山第一
    分局刑事案件移送書附卷可證（見偵查卷第1 頁、第4 頁背
    面）。是以被告在偵查犯罪機關得知其有施用海洛因犯行前
    ，亦已向員警自首持有海洛因之行為，此部分與其施用海洛
    因犯行，有高低度吸收之實質上一罪關係，故仍發生全部自
    首之效力（最高法院87年度臺上字第2656號判決意旨參照）
    。據此，本件被告施用第一級毒品海洛因部分，已符合自首
    之要件，自應依刑法第62條前段之規定，減輕其刑，並依法
    先重加後減輕之。
五、爰審酌被告有多次施用毒品前科、仍無視毒品對自身健康及
    社會秩序之危害及刑罰禁令，再次施用毒品海洛因及甲基安
    非他命，惟犯後於偵查中及審理時尚知坦承犯行等一切情狀
    ，分別量處如主文所示之刑，及定其應執行之刑，以資懲儆
    。扣案之海洛因（驗餘淨重0.0850公克），為被告持有供施
    用之第一級毒品，依毒品危害防制條例第18條第1 項前段規
    定，於宣告被告施用第一級毒品罪刑項下，諭知沒收銷燬；
    包裝該海洛因之塑膠袋1 只，為被告所有，經被告陳明在案
    ，依刑法第38條第1 項第2 款之規定，併予宣告沒收。
據上論斷，應依刑事訴訟法第273 條之1 第1 項、第299 條第1
項前段，毒品危害防制條例第10條第1 項、第2 項、第18條第1
項前段，刑法第11條前段、第47條第1 項、第62條前段、第51條
第5 款、第38條第1 項第2 款，判決如主文。
本案經檢察官朱俊銘到庭執行職務。
中    華    民    國   100    年    5     月    25    日
                  刑事第五庭    法  官   胡堅勤
上列正本證明與原本無異。
如不服本判決，應於判決送達後10日內敘明上訴理由，向本院提
出上訴狀 (應附繕本) ，上訴於臺灣高等法院。其未敘述上訴理
由者，應於上訴期間屆滿後20日內向本院補提理由書「切勿逕送
上級法院」。
                                書記官  梁宜庭
中    華    民    國   100    年    5     月    25    日
附錄本案論罪科刑法條全文：
毒品危害防制條例第10條
施用第一級毒品者，處 6 月以上 5 年以下有期徒刑。
施用第二級毒品者，處 3 年以下有期徒刑。